【裁判字號】    98,台上,497
【裁判日期】    980205
【裁判案由】    偽造文書等罪
【裁判全文】
最高法院刑事判決              九十八年度台上字第四九七號
上  訴  人  甲○○
上列上訴人因偽造文書等罪案件，不服台灣高等法院高雄分院中
華民國九十七年十一月二十五日第二審判決（九十七年度上訴字
第一六八０號，起訴案號：台灣高雄地方法院檢察署九十五年度
偵字第四七八號），提起上訴，本院判決如下：
    主  文
上訴駁回。
    理  由
按刑事訴訟法第三百七十七條規定：上訴於第三審法院，非以判
決違背法令為理由不得為之；是提起第三審上訴，應以原判決違
背法令為理由，係屬法定要件；如果上訴理由書狀並未依據卷內
訴訟資料具體指摘原判決不適用何種法則或如何適用不當，或所
指摘原判決違法情事顯與法律規定得為第三審上訴理由之違法情
形不相適合時，均應認其上訴為違背法律上之程式，予以駁回。
本件原判決維持第一審論處上訴人甲○○犯連續行使變造公文書
罪刑（處有期徒刑一年四月，減為有期徒刑八月），又犯行使偽
造私文書罪刑（處有期徒刑四月，減為有期徒刑二月，應執行有
期徒刑九月）之判決，駁回上訴人在第二審之上訴；已詳敘其認
定所憑之證據及認定之理由；自形式上觀察，原判決並無違背法
令之情形。上訴人之上訴意旨略稱：本件上訴人之犯罪時間係自
民國九十四年三月二十九日至同年十月十二日止，而行政院國軍
退除役官兵輔導委員會高雄榮民總醫院（下稱高雄榮總醫院）於
九十七年五月二十八日為鑑定時，應針對上訴人為本件犯行時之
精神狀態作鑑定，而非以上訴人經高雄仁愛之家附設慈惠醫院監
護治療後之精神狀態作鑑定，原審在認定上訴人於本件犯行時之
精神狀態，自不得以高雄榮總醫院之鑑定書為據，應委請其他醫
院再為鑑定，原判決採證違法。又上訴人另犯竊盜、詐欺、偽造
文書等罪，經另案第一審法院送請高雄市立聯合醫院鑑定，認定
上訴人於該案行為時之精神狀況屬「精神耗弱」，是高雄市立聯
合醫院並非單就上訴人為竊盜犯行時之精神狀態為鑑定，原判決
認該次鑑定係針對竊盜犯行為鑑定，而本件係就行使偽造公文書
等犯行為鑑定，係不同型態之鑑定，因而不採納高雄市立聯合醫
院之鑑定報告，有證據上理由矛盾之違法等語。
惟查：原判決於理由內已敘明經高雄榮總醫院就上訴人於本件行
為時之精神狀態為鑑定，認定：「王員之智力功能正常，但疑因
物質濫用及相關精神疾患，判斷力部分受損，行為較退化……王
員於犯案當時，因中斷精神科治療且斷續吸食安非他命，再加上
疑似被性侵之事件及盆栽店倒閉等壓力，影響其犯案時之情緒管
理能力及行為控制能力……王員的犯意明顯出於報仇……王員有
刻意誇大精神症狀的傾向。綜合上述，王員於犯罪行為時之精神
狀態，『依其辨識而行為之能力』雖因上述精神狀況而有所減損
，但未達『顯著減低』的程度」等情；因認上訴人辯稱其於行為
當時已陷於「精神耗弱」及高雄榮總醫院並非就其於本件犯行時
之精神狀態為鑑定等語，均不足採，予以指駁；復敘明上訴人前
因竊盜等罪經另案第一審法院送請高雄市立聯合醫院為鑑定，固
認定上訴人於該案犯行時之精神狀態屬「精神耗弱」，二家醫院
鑑定結果不同，但應以高雄榮總醫院之鑑定為可採之理由。經核
俱與卷內資料相符，原判決採證並無違背證據法則及理由矛盾之
違法。又上開高雄榮總醫院係針對上訴人為本件犯行時之精神狀
態為鑑定，已如前述，至該院所為之鑑定雖與另案第一審法院送
請高雄市立聯合醫院所為之鑑定結果不同，但被告於行為時，其
違法之辨識能力顯著降低者，依刑法第十九條第二項規定，亦僅
「得」減輕其刑，原判決已說明其採取高雄榮總醫院所為鑑定而
不予減輕之理由，此係事實審法院採證職權之適法行使。上訴意
旨無非係徒憑己見，就原審採證認事之適法職權行使及原判決已
說明之事項，再為事實上之爭執，俱非適法之上訴理由。應認上
訴人之上訴違背法律上之程式，予以駁回。
據上論結，應依刑事訴訟法第三百九十五條前段，判決如主文。
中    華    民    國  九十八  年    二    月    五    日
                      最高法院刑事第八庭
                          審判長法官  林  永  茂
                                法官  吳  昆  仁
                                法官  蘇  振  堂
                                法官  蕭  仰  歸
                                法官  林  立  華
      本件正本證明與原本無異
                                      書  記  官
中    華    民    國  九十八  年    二    月   十二   日
                                                      Ｖ


司法院資訊處製作；財團法人民間司法改革基金會備份。
